臺灣臺南地方法院民事判決　　　　　　　95年度訴字第1800號
原　　　告　乙○○○
被　　　告　丙○○
　　　　　　　　　　　（現於臺灣台南監獄台南分監執行中）
上被告因公共危險等案件，原告提起刑事附帶民事訴訟請求侵權
行為損害賠償，經本院刑事庭裁定移送前來，業於民國96年1月
29日言詞辯論終結，判決如下：
    主　    文
被告應給付原告新台幣壹拾陸萬零伍佰零捌元。
原告其餘之訴駁回。
訴訟費用由被告負擔百分之二十二，餘由原告負擔。
本判決原告勝訴部分得假執行。
原告其餘假執行之聲請駁回。
    事實及理由
一、原告起訴主張：
  (一)被告丙○○於民國94年9月7日12時35分許，駕駛其配偶甲○
    ○所有之車號6W─6150號自小客車，由南往北方向停止於臺
    南縣新市鄉○○街300號前，開啟車門欲下車時，應注意、
    能注意，竟不注意有無來車，即貿然開啟車門，適原告乙○
    ○○正好由同向後方騎駛自行車抵達該處，一時閃煞不及而
    撞上前揭自小客車車門，致原告人車倒地，受有左側股骨、
    頸骨骨折之傷害。詎被告過失肇事後，因圖脫免肇事責任，
    竟不對原告採取救護或其他必要措施，反駕車加速逃離現場
    。經原告記下小客車車號報警處理，始循線查獲。為此依據
    侵權行為損害賠償之法律關係，請求被告賠償新台幣（下同
    ）743,828元。並願供擔保，請准宣告假執行。茲將請求明
    細臚列如下：
    1.醫療費用158,828元：
      (1)原告受傷後被送至財團法人奇美醫院救治，迄今已支出
        醫療費用7,328元，另有購買藥布（吊膏）支出1,500元
        ，共計8,828元，有醫療收據7紙為證。
      (2)原告受傷尚未痊癒，日後尚須開刀取出鋼釘，有診斷證
        明書可證，預估所需費用為15萬元。
    2.減少營業收入385,000元：
      原告受傷前，原在住處自行經營加盟連鎖冷飲店維生，每
      月平均收入為35,000元，因受傷行動不便無法經營，自94
      年9月7日起至95年8月止共11個月，合計損失385,000元。
    3.精神慰撫金20萬元：
      被告肇事後隨即駕車離去逃逸無蹤，迄今對原告不聞不問
      ，原告身心受有莫大痛苦，因此請求被告賠償精神慰撫金
      20萬元。
  (二)本件未請領強制險。
二、被告則請求駁回原告之訴，並以下列情詞置辯：
  (一)對本件事故之發生是因為被告過失所致應負全部賠償責任乙
    節不爭執，對原告請求之醫療費用8,828元沒有意見，同意
    賠償。
  (二)否認原告受傷後須療養11個月無法工作，當時被告車輛係處
    於靜止狀態，而原告是騎乘自行車，車速也不快，應該如醫
    院回函所述，休養2個月即已足。精神慰撫金請求過高，請
    予酌減。
三、得心證之理由：
  (一)原告主張被告於94年9月7日12時35分許，駕駛其配偶甲○○
    所有之車號6W─6150號自小客車，由南往北方向停止於臺南
    縣新市鄉○○街300號前，開啟車門欲下車時，應注意、能
    注意，竟不注意有無來車，即貿然開啟車門，適原告乙○○
    ○正好由同向後方騎駛自行車抵達該處，一時閃煞不及而撞
    上前揭自小客車車門，致原告人車倒地，受有左側股骨、頸
    骨骨折之傷害。詎被告過失肇事後，因圖脫免肇事責任，竟
    不對原告採取救護或其他必要措施，反駕車加速逃離現場。
    經原告記下小客車車號報警處理，始循線查獲等情，業據原
    告提出起訴書及診斷證明書各一份為證，而被告上開過失傷
    害及肇事逃逸之犯行，業經檢察官提起公訴，並經本院刑事
    庭判決被告過失傷害罪處有期徒刑3月，肇事逃逸罪處有期
    徒刑7月，合併定應執行刑有期徒刑9月確定，亦有該案刑事
    判決附卷可參，且為被告所不爭執，並經本院依職權調閱本
    院95年度交訴字第194號刑事卷宗全卷審認無訛，是原告此
    部分之主張自堪認為真實。
  (二)按因故意或過失，不法侵害他人之權利者，負損害賠償責任
    ；汽車、機車或其他非依軌道行駛之動力車輛，在使用中加
    損害於他人者，駕駛人應賠償因此所生之損害；不法侵害他
    人之身體或健康者，對於被害人因此喪失或減少勞動能力，
    或增加生活上之需要時，應負損害賠償責任；不法侵害他人
    之身體、健康、名譽、自由、信用、隱私、貞操，或不法侵
    害其他人格法益而情節重大者，被害人雖非財產上之損害，
    亦得請求賠償相當之金額，民法第184條第1項前段、第191
    條之2前段、第193條第1項、第195條第1項前段分別定有明
    文。查原告因被告之駕駛過失行為，致受有左側股骨、頸骨
    骨折之傷害，自得依上開規定請求損害賠償，茲就原告請求
    之項目及金額，核列如下：
    1.醫療費用8,828元：
      原告主張其因本件車禍事件支出上開費用，業據其提出如
      前所述之單據為憑，且為被告所同意賠償，是原告此部分
      請求應予准許。
    2.將來手術所需費用15萬元：
      原告主張其將來尚須手術取出鋼釘支出費用15萬元，雖提
      出診斷證明書為憑，惟核其所提出之診斷證明書並未敘及
      原告尚有進行手術之必要，而經本院依職權函查財團法人
      奇美醫院之結果，該院表示：「1.病患於94年9月7日至本
      院急診，主訴左髖疼痛，X光顯示左側股骨頸骨折，經施
      以內固定鋼釘固定手術，住院共7日，最後一次追蹤為94
      年11月2日，後續再無此病患之紀錄，所患之骨折後續應
      可恢復良好（依其骨折屬穩定性骨折之情形判斷）。2.94
      年9月19日、10月5日、11月2日門診共三次，無需任何積
      極之醫療輔助，2個月之柺杖助行，他人看護輔助即可。
      3.其傷勢2個月後應可恢復至受傷前之水準（指左髖病兆
      而言）。4.骨折後，一般肌力會降低，與有無肌力鍛鍊有
      關，非勞力性工作應是2個月之後即可，勞力工作則需依
      病患本身體力綜合評估才準。5.依94年11月2日X光片，骨
      折已穩定，但腸胃功能欠佳」等語，有該院95年12月26日
      （95）奇醫字第5977號函附病歷摘要表一紙在卷可憑，是
      原告主張將來有手術必要且須支出15萬元乙節，認尚屬不
      能證明，所請難認有理由，不予准許。
    3.減少營業收入385,000元：
      (1)原告雖主張其因本件車禍受傷致有11個月無法工作，惟
        此部分並未能舉證以實其說，而原告所受傷勢約休養2
        個月後即可進行一般非勞力性工作，業經財團法人奇美
        醫院函覆如前所述，本院參酌原告之傷勢以及前開醫院
        之診斷，認原告因本次事故致需休養2個月無法工作為
        已足。
      (2)因原告未能提出其每月收入之證明，是本院認上述傷害
        所造成不能工作之損失，宜依行政院勞工委員會於86年
        10月16日發布之每月最低基本工資額15,840元計算，依
        此計算之結果，原告得請求被告賠償之減損勞動能力損
        失金額為31,680元【計算式：15,840（元）×2（月）
        ＝31,680（元）】，原告逾此數額之主張即為無理由。
    4.精神慰撫金20萬元部分：
      查原告因被告未注意車後狀況即貿然開啟車門，致原告閃
      煞不及而撞擊車門人車倒地，受有左側股骨、頸骨骨折之
      傷害後，被告復未下車救助，反駕車自行離去，原告主張
      其精神上受有痛苦，即為可採，其請求精神上慰撫金，即
      非無據。查原告為初中肄業，已婚，育有二男一女，目前
      仍在經營連鎖冷飲店，名下有9筆股利所得、2筆土地、4
      筆投資、1筆營利所得，而被告為高中肄業、已與妻子離
      婚、育有二女、名下有1筆投資等情，業據兩造陳明在卷
      ，並有二人之94年度稅務電子閘門財產所得調件明細表附
      卷足憑。本院參酌兩造之身分、地位、經濟能力，及被告
      開啟車門不慎以致使原告閃避不及而撞擊，造成原告受傷
      後，被告又未下車予以慰問救助，反駕車逃逸等情，認原
      告請求之精神慰撫金以12萬元為適當，在此範圍內，應予
      准許，逾此部分之請求，尚屬過高，不應准許。
  (三)依上所述，原告所得請求得准許之金額為160,508元【計算
    式：8,828（元）＋31,680（元）＋120,000（元）＝160,50
    8（元）。
三、從而，原告依據侵權行為損害賠償之法律關係，請求被告賠
    償160,508元，為有理由，應予准許，逾此部分之請求，為
    無理由，應予駁回。
四、又本件為關於財產權之訴訟，所命給付之金額未逾50萬元之
    所為被告敗訴判決，爰依民事訴訟法第389條第1項第5款之
    規定，依職權宣告假執行；至於其餘假執行之聲請，業因訴
    之駁回而失所依附，應併予駁回之，附此敘明。
五、結論：本件原告之訴為一部有理由、一部無理由，依民事訴
    訟法第79條、第389條第1項第5款，判決如主文。
中　　華　　民　　國　　96　　年　　1 　　月　　31　　日
                  民事第二庭    法　官　張家瑛
以上正本，係照原本作成。
如對本判決上訴，須於判決送達後20日內向本院提出上訴狀。
中　　華　　民　　國　　96　　年　　1 　　月　　31　　日
                                書記官　劉紀君
